【裁判字號】    95,易,3688
【裁判日期】    971231
【裁判案由】    詐欺
【裁判全文】
臺灣臺中地方法院刑事判決  95年度易字第3688號
公  訴  人  臺灣臺中地方法院檢察署檢察官
被      告  乙○○
            己○○
            庚○○
上列被告因詐欺案件，經檢察官提起公訴（95年度偵字第8761號
）及移送併辦（臺灣彰化地方法院檢察署95年度偵字第6384號關
於市內電話00-00000000號部分），本院判決如下：
    主    文
己○○連續幫助連續犯詐欺取財罪，處有期徒刑陸月，如易科罰
金，以銀元佰元即新臺幣玖佰元折算壹日，減為有期徒刑月
，如易科罰金，以銀元佰元即新臺幣玖佰元折算壹日。
庚○○幫助犯詐欺取財罪，處有期徒刑伍月，如易科罰金，以銀
元佰元即新臺幣玖佰元折算壹日，減為有期徒刑貳月又拾伍日
，如易科罰金，以銀元佰元即新臺幣玖佰元折算壹日。
乙○○無罪。
    犯 罪 事 實
一、己○○雖可預見姓名年籍不詳之成年人以他人名義收購市內
    電話，有可能作為財產上犯罪之工具，以遂行犯罪目的及掩
    飾犯行不易遭人追查，竟於姓名年籍不詳自稱「周先生」綽
    號「小偉」之成年人（下稱綽號「小偉」之人）前來洽購市
    內電話，且表明係要過戶登記在從未出現之乙○○（乙○○
    並不知情，另由本院判決無罪，理由詳後述）名下時，猶基
    於縱若取得該市內電話之成年人，以該市內電話為聯絡工具
    ，詐騙被害人匯款，仍不違背其本意之幫助使用該市內電話
    者向他人詐欺取財之不確定故意之概括犯意（下稱幫助詐欺
    取財之概括犯意），同意出售以自己名義所申辦之市內電話
    00－00000000號，並於民國九十四年八月十一日
    ，與綽號「小偉」之人前往大雅路之中華電信股份有限公司
    北台中營運處（下稱中華電信北台中營運處），提供自己之
    證件，交由綽號「小偉」之人辦理過戶手續。而綽號「小偉
    」之人為辦理過戶手續，又委由庚○○代辦，庚○○雖亦可
    預見綽號「小偉」之人以他人名義收購市內電話，有可能作
    為財產上犯罪之工具，以遂行犯罪目的及掩飾犯行不易遭人
    追查，竟仍基於縱若取得該市內電話之成年人，以該市內電
    話為聯絡工具，訛騙被害人匯款，仍不違背其本意之幫助使
    用該市內電話者向他人詐欺取財之不確定故意，於九十四年
    八月十一日向綽號「小偉」之人收取己○○、乙○○之證件
    及印章，代為辦理市內電話00－00000000號之過
    戶手續完畢。之後，綽號「小偉」之人所屬詐騙集團成年成
    員共同基於意圖為自己不法所有之概括犯意聯絡，於九十四
    年八月二十九日起陸續以市內電話00－00000000
    號等電話撥打給丁○○，謊稱：丁○○中三獎，得到鑽石一
    顆，價值新臺幣（下同）七十九萬五千元，但需先繳稅金、
    保證金等費用（起訴書誤為可得金七十九萬五千元）云云
    ，丁○○因不知有詐，陷於錯誤，遂依對方指示，先後於九
    十四年八月三十一日匯款四萬八千元至吳美珠（另由檢察官
    偵辦）開設在善化郵局帳戶內，於同年九月六日匯款五萬元
    至吳美珠上開帳戶內，於同年九月八日匯款三十八萬零八百
    元至吳晉佑（另由檢察官偵辦）開設在台北富邦商業銀行新
    興分行帳戶內，於同年九月十四日匯款十三萬元至吳晉佑上
    開帳戶內，旋遭人提領一空。嗣因丁○○遲未接獲鑽石（起
    訴書誤為金），始知受騙。
二、己○○又承前同一之幫助詐欺取財之概括犯意，同意為綽號
    「小偉」之人幫忙尋找願意充當市內電話之名義使用人，並
    覓得申辦市內電話00－00000000號之使用人丙○○（臺灣彰化地方法院檢察署檢察官九十五年度偵字第六三
    八四號移送併辦意旨書誤為己○○）有意出售該市內電話，
    而戊○○（前因另犯詐欺案件曾經判決確定，故由臺灣彰化
    地方法院檢察署檢察官為不起訴處分確定）則因缺款花用，
    願擔任上開市內電話之名義使用人，以獲取報酬。己○○遂
    於九十四年八月十八日，帶同戊○○至中華電信北台中營運
    處，辦理市內電話00－00000000號之過戶手續。
    而後，綽號「小偉」之人所屬詐欺集團成年成員共同承前同
    一之概括犯意聯絡，於九十四年九月十三日冒充「金管局」
    人員，撥打電話給辛○○，佯稱：辛○○之身分遭人冒用，
    須撥打市內電話00－00000000號至金管局查詢，
    並將存款轉入陳俊遠檢察官監管保護帳戶，否則帳戶將遭凍
    結云云，辛○○因而陷於錯誤，於當日匯款一元至中研院郵
    局局號0000000、帳號0000000號戶名「陳俊
    遠」之帳戶內。嗣因辛○○發覺受騙，立即報警處理。
三、案經臺南縣警察局善化分局報告臺灣臺南地方法院檢察署呈
    請臺灣高等法院檢察署檢察長令轉臺灣臺中地方法院檢察署
    檢察官偵查起訴，及臺灣彰化地方法院檢察署檢察官移送併
    辦。
    理    由
壹、被告己○○、庚○○有罪部分：
一、證據能力之說明：
    按被告以外之人於審判外之陳述，雖不符刑事訴訟法第一百
    五十九條之一至第一百五十九條之四之規定，而經當事人於
    審判程序同意作為證據，法院審酌該言詞陳述或書面陳述作
    成時之情況，認為適當者，亦得為證據。當事人、代理人或
    辯護人於法院調查證據時，知有第一百五十九條第一項不得
    為證據之情形，而未於言詞辯論終結前聲明異議者，視為有
    前項之同意。刑事訴訟法第一百五十九條之五定有明文。查
    被告己○○、庚○○於本院準備程序時，對於本案偵查卷內
    之人證、書證與渠等有關之部分，均同意有證據能力，得採
    為本案之證據，迄至本案言詞辯論終結前，對於與渠等有關
    之卷內人證、書證，亦均未聲明異議，有本院準備程序筆錄
    及審判筆錄在卷可考；另經本院審酌卷內各該人員（含證人
    及共同被告）陳述時之情狀，均查無被違法取供或非出於自
    由意志之情形，相關書證亦查無違法取證或造假虛捏之情事
    ，以之作為本案之證據，皆屬適當，依前揭規定，本判決以
    下所引用之卷內人證、書證均得為本案之證據，合先敘明。
二、訊據被告己○○、庚○○對於市內電話00－000000
    00原在被告己○○名下，之後由被告庚○○代辦過戶手續
    ，過戶給被告乙○○等事實，固坦承不諱，但均矢口否認有
    何幫助詐欺取財犯行。被告己○○辯稱：伊從事二手電話
    業務，當時綽號「小偉」之人表示被告乙○○要購買市內電
    話，伊即配合辦理過戶手續，過戶當天，伊沒有看到被告乙○○，便詢問綽號「小偉」之人，綽號「小偉」之人表示被
    告乙○○已在路上，叫伊交出證件，伊只在旁等候，之後，
    綽號「小偉」之人表示已辦好，便交付價金給伊。市內電
    話00－00000000號部分，先係辯稱：是證人戊○○之友人來向伊詢問有無在賣中古市話，有朋友當老師開補
    習班要用，伊才去辦理過戶手續云云（臺灣彰化地方法院檢
    察署九十五年度偵字第六三八四號偵查卷第十一頁、本院卷
    第五五頁）。後改稱：該市內電話之過戶申請書不是伊所寫
    ，伊不知情云云（本院卷第一九四頁背面）。被告庚○○則
    辯稱：伊當時在中華電信外面從事發手機專案說明書的工作
    ，綽號「小偉」之人請伊代辦市內電話00－000000
    00之過戶手續，過戶當天，因為沒有看到被告乙○○，經
    詢問綽號「小偉」之人，綽號「小偉」之人表示被告乙○○
    路上塞車沒有辦法到，並撥打給被告乙○○，由伊與被告乙○○以電話通話方式核對年籍資料，伊均是依中華電信之相
    關程序辦理云云。經查：
（一）綽號「小偉」之人所屬詐騙集團成年成員共同基於意圖為
      自己不法所有之概括犯意聯絡，於九十四年八月二十九日
      起陸續以市內電話00－00000000號等電話撥打
      給證人即被害人丁○○（下稱證人丁○○），謊稱：丁○○中三獎，得到鑽石一顆，價值七十九萬五千元，但需先
      繳稅金、保證金等費用云云，證人丁○○因不知有詐，陷
      於錯誤，遂依對方指示，先後於九十四年八月三十一日匯
      款四萬八千元至另案被告吳美珠開設在善化郵局帳戶內，
      於同年九月六日匯款五萬元至另案被告吳美珠上開帳戶內
      ，於同年九月八日匯款三十八萬零八百元至另案被告吳晉
      佑開設在台北富邦商業銀行新興分行帳戶內，於同年九月
      十四日匯款十三萬元至另案被告吳晉佑上開帳戶內，旋遭
      人提領一空。嗣因丁○○遲未接獲鑽石，始知受騙等情，
      業據證人丁○○於警詢時指訴綦詳（臺南縣警察局善化分
      局刑案偵查卷，下稱善化分局警卷，第三七至三八頁），
      並有郵政國內匯款執據、彰化銀行匯款回條聯、證人丁○○之彰化銀行帳戶之活期儲蓄存款存摺暨交易明細、證人
      丁○○之羅東郵局帳戶之郵政存簿儲金簿暨交易明細、另
      案被告吳美珠之善化郵局帳戶開戶資料暨客戶歷史交易清
      單、另案被告吳晉佑之台北富邦商業銀行新興分行帳戶開
      戶資料暨對帳單查詢資料、詐欺集團成年成員於自動櫃員
      機領款影像翻拍照片、市內電話00－00000000
      號通聯調閱查詢單附卷可稽（前開善化分局警卷第四一至
      四六、六九至八二、八四至八九、九六、九九至一０二、
      一一六至一二七頁）。據上，綽號「小偉」之人所屬詐欺
      集團成年成員利用市內電話00－00000000號，
      以遂行訛騙證人丁○○之目的，並成功向證人丁○○詐得
      合計六十萬八千八百元之事實，堪先認定。
（二）綽號「小偉」之人所屬詐欺集團成年成員共同承前同一之
      意圖為自己不法所有之概括犯意聯絡，於九十四年九月十
      三日冒充「金管局」人員，撥打電話給證人即被害人辛○○（下稱證人辛○○），佯稱：辛○○之身分遭人冒用，
      需將存款轉入陳俊遠檢察官監管保護帳戶，否則帳戶將遭
      凍結云云，證人辛○○因而陷於錯誤，於當日匯款一元至
      中研郵局局號0000000、帳號0000000號戶
      名「陳俊遠」之帳戶內。嗣因證人辛○○發覺受騙，立即
      報警處理等情，業據證人辛○○於警詢時指訴歷歷（臺灣
      士林地方法院檢察署九十五年度偵字第六八一六號偵查卷
      第七八、七九頁），並有陳俊遠之中研院郵局帳戶開戶資
      料暨客戶歷史交易清單、郵政國內匯款執據在卷可憑（同
      前偵查卷第六七、六八、九十、九九、一００頁）。據上
      ，綽號「小偉」之人所屬詐欺集團成年成員利用市內電話
      00－00000000號，以遂行訛騙證人辛○○之目
      的，並成功向證人辛○○詐得一元之事實，亦堪認定。
（三）綽號「小偉」之人向被告己○○洽購市內電話，且表示要
      登記在被告乙○○名下，被告己○○遂於九十四年八月十
      一日，與綽號「小偉」之人前往中華電信北台中營運處，
      提供自己之證件，交由綽號「小偉」之人辦理過戶手續。
      而綽號「小偉」之人為辦理過戶手續，又委由被告庚○○
      代辦，被告庚○○乃於同日向綽號「小偉」之人收取被告
      己○○、乙○○之證件及印章，代為辦理市內電話00－
      00000000號之過戶手續完畢，而被告乙○○始終
      未出現在中華電信北台中營運處等事實，業據被告己○○
      、庚○○均供承不諱，並有市內電話00－000000
      00號中華電信北台中營運處市○○路業務租用／異動申
      請書、國民身分證及全民健康保險卡正反面影本（己○○
      、庚○○、乙○○）、委託書附卷可稽（善化分局警卷第
      十二至十六頁），堪信實在。
（四）又被告己○○曾覓得原本申辦市內電話00－00000
      000號之使用人丙○○有意出售該市內電話，而證人戊○○則因缺款花用，願擔任上開市內電話之名義使用人，
      以獲取報酬，故被告己○○於九十四年八月十八日，遂帶
      同證人戊○○至中華電信北台中營運處，辦理市內電話0
      0－00000000號之過戶手續等事實，業據被告己○○於偵查中及本院準備程序時，就其有於九十四年八月
      十八日辦理市內電話00－00000000號過戶手續
      之事實供述明確（臺灣彰化地方法院檢察署九十五年度偵
      字第六三八四號偵查卷第十一頁、本院卷第五五頁），復
      經證人戊○○於偵查中證述無訛（臺灣彰化地方法院檢察
      署九十五年度偵字第六三八四號偵查卷第十頁），並有市
      內電話00－00000000號之通聯調閱查詢單（臺
      灣士林地方法院檢察署九十五年度偵字第六八一六號偵查
      卷第一０一頁）、中華電信股份有限公司臺灣北區電信分
      公司板和營運處函附之市內電話00－00000000
      號客戶異動資料、市內電話業務申請書、市○○路業務租
      用／異動申請書、新舊客戶之身分證或全民健康保險卡正
      反面影本在卷可佐（本院卷第一一八至一二九頁）。被告
      己○○嗣後於本院審理時雖翻異前詞，改辯稱：市內電話
      00－00000000號市○○路業務租／異動申請書
      不是伊所寫，伊不知情云云，但查，市內電話00－00
      000000號自九十三年一月起至九十五年十二月止，
      用戶歷經多次易手，但從未曾出現以被告己○○名義申請
      之紀錄，有該市內電話客戶異動資料（本院卷第一一九頁
      ）可憑。故於九十四年八月十八日申辦由原客戶「丙○○
      」異動為「戊○○」之手續時，理當與被告己○○無關，
      惟觀諸該次市○○路業務租用／異動申請書（本院卷第一
      二九頁），可發現在「異動前或原用戶資料」欄之「用戶
      名稱」，曾以手寫方式填載「己○○」，嗣後再經劃線刪
      除；另在同欄「身分證統一編號」處，原亦以手寫方式記
      載被告己○○之身分證統一編號：「N123******」（個人
      年籍資料均詳如卷內資料，下同），嗣經劃線刪除，並在
      上方「查號加查名稱」填載案外人丙○○之身分證統一編
      號「F125******」；在同欄「生日」處，原係以手寫方式
      記載被告己○○之出生年月日：「71.2.2」，嗣再劃線刪
      除，改在上方填寫「丙○○」之出生年月日；而在同欄「
      戶籍地址」處，原亦以手寫方式填載被告己○○之戶籍地
      即「臺中縣大肚鄉○○路○○號」（詳卷），嗣再經劃線
      刪除，另在下方改填寫「丙○○」之戶籍地址；此外，在
      同欄「原用戶簽章」處，原亦以手寫方式簽署「己○○」
      之署名，嗣經劃線刪除後，始在旁邊另蓋用「丙○○」之
      印文一枚。衡諸情理，被告己○○於當次申辦異動手續時
      ，若非在場見聞，甚至執筆書寫該申請書，其他人如何能
      得悉被告己○○之詳細年籍資料？尤以該異動手續依形式
      上之文件及客戶異動情形觀之，與被告己○○完全無涉，
      在申請書上又豈有無端出現被告己○○之詳細年籍資料之
      理？據上種種，應認被告己○○於偵查中及本院準備程序
      時供承：伊有辦理市內電話00－00000000號之
      過戶手續等語，及證人戊○○於偵查中證稱：市內電話0
      0－00000000號是被告己○○叫伊當名義人等語
      （臺灣彰化地方法院檢察署九十五年度偵字第六三八四號
      偵查卷第十頁），係符實情，堪予採信。被告己○○嗣後
      否認知情，無非推諉卸責之詞，要無足取。
（五）被告己○○、庚○○雖另以前揭情詞置辯，但查：
  １、現今電話通訊技術發達，且已十分普及，一般人至電信公
      司申辦電話門號使用，係極為方便、容易且迅速之事，此
      由被告己○○、乙○○於偵查中均供稱：申辦電話並無條
      件限制等語（臺灣臺中地方法院檢察署九十五年度偵字第
      八七六一號偵查卷第六頁）即可佐證。苟有使用市內電話
      之正當用途，自以其本人名義或可信賴親友之名義申請門
      號，最為便捷、安全，因為在申辦意願之徵詢、是否得有
      授權之確認、相關申請證件之取得等等，均較容易，又可
      避免申辦名義人反悔，而將電話門號辦理停話，或爭執有
      無授權申辦等等紛爭，造成使用上之困擾與不便。又申辦
      市內電話既非作違法用途，亦無不可告人而需隱身其後，
      委以他人名義申設之理。是以苟非欲以他人名義所申辦之
      電話從事不法用途，藉以逃避查緝，自無向無相當信任關
      係之至親好友以外之人取得電話門號之必要。準此，任何
      人若欲以不熟識之他人名義申辦電話，卻未能提出堅強之
      合理說明，則稍具社會經驗及一般智識之人顯然均能就該
      人之行為動機、目的極有可能係在從事不法行為一節，產
      生高度質疑，而能預見該人有可能以所取得之市內電話作
      為財產上犯罪之工具，以遂行犯罪目的及掩飾犯行不易遭
      人追查。參以邇來犯罪人使用人頭電話作為詐騙被害人匯
      款之聯絡工具之犯罪類型層出不窮，並廣經媒體披載，凡
      對社會動態尚非全然不予關注者均能知曉。被告己○○係
      二十三歲之成年人，明道中學畢業，從事工職，被告庚○○則係二十九歲之成年人，已從事電話過戶代辦業務二、
      三年，足見被告己○○、庚○○均具備一般生活智識，對
      於事理亦有正常之辨別能力，就前述收購他人名義之電話
      者有可能以所取得之電話作為詐欺集團訛騙被害人匯款之
      聯絡工具此一社會常識，皆難諉稱不知。
  ２、又被告己○○、庚○○均未能供出綽號「小偉」之人之真
      實姓名年籍，相互間之交往亦僅止於綽號「小偉」之人向
      被告己○○洽購市內電話，並委請被告庚○○代辦而已，
      顯非熟識親友；被告己○○復自承：係因被告乙○○缺錢
      花用，向伊借款，伊才依報載用手機換現金的廣告，介紹
      刊登廣告之綽號「小偉」之人給被告乙○○認識，且伊曾
      自行或介紹被告乙○○、證人戊○○等人，出售多支電話
      予綽號「小偉」之人，但均是過戶至他人名下等語（善化
      分局警卷第十七頁、法務部調查局彰化縣調查站偵查卷第
      一頁），核與被告乙○○供稱：被告己○○是伊朋友的朋
      友，被告己○○隨便翻報紙幫伊賣電話，共賣一萬六千元
      等語（臺灣臺中地方法院檢察署九十五年度偵字第六三八
      四號偵查卷第十一頁）相符；被告庚○○亦供稱：綽號「
      小偉」之人有委託伊代辦好幾支電話過戶手續等語（臺灣
      臺中地方法院檢察署九十五年度偵字第二七九九二號偵查
      卷第五八頁），則被告己○○、庚○○對於綽號「小偉」
      之人係專門收購以他人名義申辦之電話者，顯然均知之甚
      明。惟遍觀被告己○○、庚○○迭次之供述，關於綽號「
      小偉」之人何以需要收購眾多以他人名義申辦之電話，兩
      人始終未能提出合理之說明：
    (1)被告己○○就市內電話00－00000000號部分，
      雖辯稱：綽號「小偉」之人表示被告乙○○要購買市內電
      話等語。但依前述，被告己○○與乙○○本即相識，因為
      被告乙○○缺款花用，被告己○○才依報載用電話換現金
      之廣告，介紹綽號「小偉」之人給被告乙○○認識，而被
      告乙○○亦因此曾自行提供證件給被告己○○，委請被告
      己○○辦理四支行動電話、四個手機門號（000000
      0000、0000000000、000000000
      0、0000000000）、四個市內電話（00－0
      000000、00－0000000、00－0000
      000、00－0000000），以賺取合計二萬元之
      報酬等情，為被告己○○所不爭執，復經被告乙○○供明
      在卷（臺灣臺中地方法院檢察署九十五年度偵字第八七六
      一號偵查卷第四至五頁），並有市內電話00－0000
      000號之中華電信公司北台中營運處市○○路業務租用
      ／異動申請書附卷可稽（前開偵查卷第十一至十二頁）。
      足見被告己○○對於市內電話00－00000000號
      辦理過戶至被告乙○○名下，並非被告乙○○有意自行使
      用，實際上係供綽號「小偉」之人使用一節，至為明瞭，
      自無從以上開所辯飾卸其可預見綽號「小偉」之人取得市
      內電話00－00000000號後，有可能用以從事財
      產犯行之可能性。
    (2)被告庚○○雖辯稱：伊於代辦市內電話00－00000
      000號過戶手續當日，有在電話中與被告乙○○確認年
      籍資料，並依中華電信公司相關過戶手續辦理云云，但被
      告乙○○堅詞否認有接獲被告庚○○之確認電話，且遍觀
      本案全部卷證，亦無任何證據足以佐證被告庚○○此部分
      之辯解為真，所辯已難遽採。退步而言，縱認被告庚○○
      於受委託代辦之際，曾在電話中與自稱是被告乙○○之人
      核對年籍資料，但被告庚○○明知綽號「小偉」之人與被
      告乙○○係不同人，且自九十四年八月八日起至同年月十
      二日止，綽號「小偉」之人共委託被告庚○○代辦如附表
      所示之八支電話，除附表編號１是以被告乙○○名義申辦
      外，其餘七支均係過戶至被告乙○○名下，有隨身碼服務
      租用／異動申請書、委託書、市○○路業務租用／異動申
      請書在卷可憑（臺灣臺中地方法院檢察署九十五年度偵字
      第二七九二二號偵查卷第二一至二八、三二至五四頁）。
      由此，益證被告庚○○確實知曉綽號「小偉」之人係專門
      收購以他人名義申辦之電話者。是以被告庚○○既不知綽
      號「小偉」之人何以需收購如此眾多以他人名義申辦之電
      話，則依前述之一般情理，被告庚○○對於綽號「小偉」
      之人有可能以所取得之電話作為犯罪工具，理當有所預見
      。被告庚○○徒以伊均是依中華電信之代辦過戶手續辦理
      云云置辯，仍無礙其主觀上已能預見綽號「小偉」之人有
      可能以所取得之電話充作財產上犯罪之工具，以遂行犯罪
      目的及掩飾犯行不易遭人追查之事實。
    (3)另就市內電話00－00000000號部分，被告己○○雖曾辯稱：是證人戊○○之友人來向伊詢問有無在賣中
      古市話，有朋友當老師開補習班要用，伊才去辦理過戶手
      續云云，但與證人戊○○之證詞相互歧異，並不可採，理
      由已詳如前述。
    (4)被告己○○雖另提出自己確實從事中古電話買賣之名片（
      本院卷第三一頁），欲佐其說，但依上開(1)、(2)之論述，
      可知被告己○○確可預見綽號「小偉」之人取得市內電話
      00－00000000號、市內電話00－00000
      000號後，有可能用以從事財產犯行，竟仍協助提供上
      開二市內電話給綽號「小偉」之人使用，其主觀上具有幫
      助使用上開二市內電話者向他人詐欺取財之不確定故意至
      明。被告己○○本身係從事中古電話買賣之工作，對於收
      購中古電話者有無異常或可疑之情狀，在經驗上理應較一
      般社會大眾更為充足，更能察覺綽號「小偉」之人收購眾
      多以他人名義申辦之電話，確有不合情理之處，被告己○○提出上開名片，並無從資為任何有利於被告己○○認定
      之徵憑。
    (5)據上，被告己○○、庚○○既無法就綽號「小偉」之人何
      以需如此眾多以他人名義申辦之電話一節，提出令人信服
      之說明，揆諸前揭說明，被告己○○、庚○○對於綽號「
      小偉」之人有可能以所取得之電話從事詐取取財等違法行
      為，顯然均可預見其發生。
  ４、綜上所述，被告己○○、庚○○既均可預見綽號「小偉」
      之人取得他人名義之電話有可能作為財產上犯罪之工具，
      以遂行犯罪目的及掩飾犯行不易遭人追查，被告己○○竟
      仍提供自己名下之市內電話00－00000000號，
      復應綽號「小偉」之人之請求，將原在案外人丙○○名下
      之市內電話00－00000000號過戶至證人戊○○
      名下，再提供給綽號「小偉」之人；被告庚○○亦應綽號
      「小偉」之人之請求，協助代辦市內電話00－0000
      0000號之過戶手續，俾便綽號「小偉」之人所屬詐欺
      集團成年成員之使用，則綽號「小偉」之人所屬詐欺集團
      成年成員縱將上開電話用作遂行詐欺取財犯行之聯絡工具
      ，顯然均不違背被告己○○、庚○○之本意，即臻明確。
      被告己○○、庚○○主觀上均有幫助綽號「小偉」之人所
      屬詐欺集團利用市內電話00－00000000號，被
      告己○○另有幫助該詐欺集團利用市內電話00－000
      00000號犯詐欺取財罪之不確定故意，應無疑義。至
      於被告己○○、庚○○均是為協助綽號「小偉」之人取得
      市內電話之行為，均非為詐欺取財罪之構成要件行為，且
      查無任何證據足認被告己○○、庚○○與綽號「小偉」之
      人所屬詐騙集團成年成員間有何共犯詐欺取財之犯意聯絡
      ，應認被告己○○、庚○○應僅係出於幫助犯罪之意思。
      從而，本件事證明確，被告己○○、庚○○上開犯行，均
      堪認定。
三、新舊法比較之說明：
    被告己○○、庚○○行為後，刑法部分條文業於九十四年二
    月二日修正公布，並自九十五年七月一日起施行。本次刑法
    修正之比較新舊法，應就罪刑有關之共犯、未遂犯、想像競
    合犯、牽連犯、連續犯、結合犯，以及累犯加重、自首減輕
    暨其他法定加減原因（如身分加減）與加減例等一切情形，
    本於統一性及整體性原則，綜其全部罪刑之結果而為比較，
    亦有最高法院九十五年度第八次刑庭會議決議可資參照，是
    以：
（一）刑法第二條第一項規定：
      修正後刑法第二條第一項規定，已將新舊法律適用之「從
      新從輕」原則，改採「從舊從輕」原則，而此規定僅係規
      範行為後法律變更所生新舊法律比較適用之準據法，並非
      實體刑罰法律，自不生行為後法律變更之比較適用之問題
      ，應逕行適用新法第二條第一項之規定，為「從舊從輕」
      之比較。
（二）刑法第三百三十九條第一項法定刑為罰金部分：
  １、修正後刑法第三十三條第五款規定「罰金：新臺幣一千元
      以上，以百元計算之。」，與修正前刑法第三十三條第五
      款規定「罰金：一元以上。」不同。比較新舊法結果，以
      舊法較有利於行為人，故依刑法第二條第一項前段規定，
      自應適用行為時之法律即修正前刑法第三十三條第五款規
      定決定其罰金部分之法定刑。
  ２、法定刑為罰金之提高標準之新舊法適用：
      被告己○○、庚○○行為後，刑法施行法增訂第一條之一
      ，於九十五年六月十四日公布，並於同年七月一日施行；
      考其立法理由，係為因應九十四年二月二日修正公布、九
      十五年七月一日施行之刑法施行後，依刑法總則第三十三
      條第五款規定，罰金貨幣單位已改為新臺幣，是以分則編
      各罪所定罰金之貨幣單位，自應配合上開規定修正，為使
      罰金數額趨於一致，避免衍生新舊法比較適用問題，以緩
      和實務適用法律之衝擊，於不變動罰金數額之前提下，而
      為制定，換言之，刑法施行法第一條之一係在替代罰金罰
      鍰提高標準條例部分條文，與適用罰金罰鍰提高標準條例
      之結果相同，對於被告己○○、庚○○而言並不發生有利
      或不利之問題，僅係將貨幣單位由銀元改為新臺幣，並非
      法律變更刑度之條文，當無須就新舊法比較適用（臺灣高
      等法院暨所屬法院九十五年法律座談會刑事類提案第十六
      至十九號研討結果可資參照）。
（三）刑法第三十條規定：
      修正前刑法第三十條規定：「幫助他人犯罪者，為從犯。
      雖他人不知幫助之情者，亦同。從犯之處罰，得按正犯之
      刑減輕之。」，修正後刑法第三十條則規定：「幫助他人
      實行犯罪行為者，為幫助犯。雖他人不知幫助之情者，亦
      同。幫助犯之處罰，得按正犯之刑減輕之。」，揆諸本條
      之修正立法理由係為確認幫助犯採共犯從屬性說之「限制
      從屬形式」，並避免「從犯」之不同解讀，而將「從犯」
      修正為「幫助犯」，並明示幫助犯之成立，亦以被幫助者
      著手犯罪之實行，且具備違法性為必要，而將條文文字修
      正為「幫助他人實行犯罪行為者，為幫助犯」。被告己○○、庚○○上開所為，既均評價為幫助詐欺取財之行為，
      而上開修正亦僅著眼於觀念的釐清，無有利、不利之情形
      ，應逕適用裁判時即修正後刑法第三十條之規定（參見最
      高法院九十五年第二十一次刑事庭會議決議意旨）。
（四）刑法第五十六條規定：
      被告己○○行為後新法業已刪除連續犯之規定，此刪除雖
      非犯罪構成要件之變更，但顯已影響行為人刑罰之法律效
      果，自屬法律有變更，依新法第二條第一項規定，比較新
      、舊法結果，新法之規定並無較有利於行為人，仍應適用
      被告己○○之行為時法律即舊法論以連續犯（最高法院九
      十五年第八次刑事庭會議決議參照）。
（五）刑法第四十一條第一項規定：
      修正前刑法第四十一條第一項前段規定：「犯最重本刑為
      五年以下有期徒刑以下之刑之罪，而受六個月以下有期徒
      刑或拘役之宣告，因身體、教育、職業、家庭之關係或其
      他正當事由，執行顯有困難者，得以一元以上三元以下（
      按指銀元）折算一日，易科罰金。」，又被告己○○、庚○○行為時之易科罰金折算標準，修正前罰金罰鍰提高標
      準條例第二條前段（現已刪除）規定，就其原定數額提高
      為一百倍折算一日，則本件被告己○○、庚○○行為時之
      易科罰金折算標準，應以銀元三百元折算一日，經折算為
      新臺幣後，應以新臺幣九百元折算為一日。惟修正後之刑
      法第四十一條第一項前段則規定：「犯最重本刑為五年以
      下有期徒刑以下之刑之罪，而受六個月以下有期徒刑或拘
      役之宣告者，得以新臺幣一千元、二千元或三千元折算一
      日，易科罰金。」比較修正前後之易科罰金折算標準，以
      九十五年七月一日修正公布施行前之規定，較有利於行為
      人，則應依刑法第二條第一項前段，適用修正前刑法第四
      十一條第一項前段及修正前罰金罰鍰提高標準條例第二條
      規定，定其折算標準。
四、查綽號「小偉」之人所屬詐欺集團成年成員於取得市內電話
    00－00000000號、市內電話00－000000
    00號後，共同基於意圖為自己不法所有之概括犯意聯絡，
    連續訛騙證人丁○○、辛○○，致使該二人分別依指示匯款
    六十萬八千八百元、一元至指定帳戶內，是核綽號「小偉」
    之人所屬詐欺集團成年成員所為，係犯刑法第三百三十九條
    第一項之詐欺取財罪；二次詐欺犯行，時間緊接，方法相同
    ，觸犯構成要件相同之罪名，應依修正前刑法第五十六條連
    續犯之規定，論以一罪。而被告己○○以前揭犯罪事實欄所
    載方式，提供市內電話00－00000000號、市內電
    話00－00000000號予綽號「小偉」之人所屬詐欺
    集團成年成員使用，被告庚○○以協助代辦過戶手續方式，
    助使綽號「小偉」之人所屬詐欺集團成年成員取得市內電話
    00－00000000號使用，被告己○○、庚○○在主
    觀上係以幫助他人犯罪之意思而參與犯罪構成要件以外之行
    為，是核被告己○○、庚○○所為，均係犯刑法第三十條第
    一項、第三百三十九條第一項之幫助詐欺取財罪，應依同法
    第三十條第二項之規定減輕其刑。臺灣彰化地方法院檢察署
    檢察官以九十五年度偵字第六三八四號併案意旨謂：被告己○○關於市內電話00－00000000號部分之犯行，
    應認犯刑法第三百三十九條第一項之詐欺取財罪（即正犯）
    ，容有未洽。被告己○○二次幫助行為，時間緊接，方法相
    同，觸犯構成要件相同之罪名，應依修正前刑法第五十六條
    連續犯之規定，論以一罪。檢察官雖僅就被告己○○、庚○○提供市內電話00－00000000號予綽號「小偉」
    之人所屬詐欺集團成年成員後，該詐欺集團成年成員詐騙證
    人丁○○部分之犯行，提起公訴，但檢察官就犯罪事實一部
    起訴者，其效力及於全部。刑事訴訟法第二百六十七條定有
    明文。該詐欺集團成年成員另經由被告己○○之協助，而取
    得市內電話00－00000000號，並用以聯絡訛詐證
    人辛○○匯款至指定帳戶，且被告己○○此部分之幫助行為
    ，與前揭起訴部分，均係基於概括犯意為之，為連續犯關係
    ，已詳如前述，本院自應就裁判上一罪之被告己○○協助提
    供市內電話00－00000000號，幫助詐欺證人辛○○部分之犯行，一併加以審理。被告己○○將市內電話00
    －00000000號過戶給被告乙○○，被告乙○○並不
    知情（理由詳後述），於辦妥過戶手續後，亦非由被告乙○○提供予被告庚○○使用；另市內電話00－000000
    00號未曾登記在被告己○○名下，而是由案外人丙○○名
    下過戶給被告乙○○，被告庚○○與市內電話00－000
    00000號之過戶事宜無涉等情，業經本院審認如前，公
    訴人誤以為被告乙○○亦有參與幫助提供市內電話00－0
    0000000號之犯行，又誤認市內電話00－0000
    0000號係由被告己○○名下過戶給被告乙○○，並由被
    告庚○○購買後提供予詐欺集團使用，均有誤會。爰審酌被
    告己○○前無任何犯罪紀錄，素行良好，被告庚○○則於九
    十四年一月間因詐欺案件，經本院以九十四年度易字第一０
    八三號判處有期徒刑四月，如易科罰金，以銀元三百元折算
    一日確定，入監執行後，於九十五年八月十七日縮刑期滿執
    行完畢（未構成累犯），素行非佳，有臺灣高等法院被告前
    案紀錄表可按，其等明知綽號「小偉」之人係專門收購以他
    人名義申辦之電話者，有可能用以作為財產上犯罪使用，竟
    仍協助提供市內電話00－00000000號，被告己○○另幫助提供市內電話00－00000000號，供綽號
    「小偉」之人所屬詐欺集團成年成員使用，犯罪之動機、目
    的雖然單純，但罔顧此舉可能淪為他人犯罪之工具，助長財
    產犯罪者遂行詐欺取財之目的，同時使犯罪者得以隱匿真實
    身分，增加查緝罪犯之困難，助長犯罪氣焰，危害社會治安
    ，所為可議，被告己○○協助提供之電話有二支，被告庚○○幫助提供之電話為一支，造成證人丁○○、辛○○受騙匯
    款而受有損害，證人丁○○匯款之金額逾六十萬元，金額鉅
    多，被告己○○、庚○○遲未能對證人丁○○、辛○○之損
    害為任何賠償，再考之被告己○○、庚○○之智識、生活情
    狀，暨被告己○○、庚○○犯後始終砌詞否認犯行，態度非
    佳等一切情狀，分別量處如主文第一項、第二項所示之刑，
    並就被告二人均諭知易科罰金之折算標準。末查，被告己○○、庚○○之上開犯罪時間，均係於九十六年四月二十四日
    以前，合於中華民國九十六年罪犯減刑條例第二條第一項規
    定之基準日之前，所宣告之刑又未逾有期徒刑一年六月，不
    在該條例第三條第一項第十五款所定排除減刑之列，應依該
    條例第二第一項第三款之規定，減其刑期二分之一，並依該
    條例第九條規定，均諭知易科罰金之折算標準。
貳、被告乙○○無罪部分：
一、公訴意旨略以：被告乙○○與己○○意圖為自己或第三人不
    法之所有，並可預見巿內電話線提供予他人，可供犯罪之用
    ，竟於九十四年八月間，由被告乙○○先提供身分證件及健
    保卡等影本予被告己○○，再由被告己○○帶同被告乙○○
    前往臺中巿區電信公司辦理數線行動電話門號及巿內電話，
    伺機出售之。嗣被告庚○○向被告己○○表示要購買巿內門
    號，被告己○○即先將自己名下之市內電話00－0000
    0000號過戶給被告乙○○，再由被告乙○○提供予被告
    庚○○使用，而被告庚○○再將上開門號交付某不詳成年男
    子詐欺集團使用。該詐欺集團即利用上開電話，撥打給證人
    丁○○，謊稱：丁○○中三獎，得到鑽石一顆，價值七十九
    萬五千元，但需先繳稅金、保證金等費用（起訴書誤為可得
    金七十九萬五千元）云云，證人丁○○因不知有詐，陷於
    錯誤，遂依對方指示，先後匯款合計六十萬八千八百元至另
    案被告吳美珠等人之指定帳戶內，旋遭人提領一空。嗣因丁○○遲未接獲鑽石（起訴書誤為金，始知受騙。因認被告
    乙○○亦共同涉犯刑法第三十條第一項、第三百三十九條第
    一項之幫助詐欺取財罪嫌。
二、按犯罪事實應依證據認定之，無證據不得認定犯罪事實；不
    能證明被告犯罪者，應諭知無罪之判決，刑事訴訟法第一百
    五十四條第二項、第三百零一條第一項分別定有明文。又認
    定不利於被告之事實，須依積極證據，苟積極證據不足為不
    利於被告事實之認定時，即應為有利於被告之認定，更不必
    有何有利之證據；認定犯罪事實所憑之證據，雖不以直接證
    據為限，間接證據亦包括在內，然而無論直接或間接證據，
    其為訴訟上之證明，須於通常一般之人均不致有所懷疑，而
    得確信為真實之程度者，始得據為有罪之認定，若其關於被
    告是否犯罪之證明未能達此程度，而有合理性懷疑之存在，
    致使無從形成有罪之確信，根據「罪證有疑，利於被告」之
    證據法則，即不得遽為不利於被告之認定。最高法院分別著
    有三十年上字第八一六號、七十六年台上字第四九八六號判
    例可資參照。
三、證據能力之說明：
    查被告乙○○於本院準備程序時，對於本案偵查卷內之人證
    、書證與其有關之部分，均同意有證據能力，得採為本案之
    證據，迄至本案言詞辯論終結前，對於與其有關之卷內人證
    、書證，亦未聲明異議，有本院準備程序筆錄及審判筆錄在
    卷可考；另經本院審酌卷內各該人員（含證人及共同被告）
    陳述時之情狀，均查無被違法取供或非出於自由意志之情形
    ，相關書證亦查無違法取證或造假虛捏之情事，以之作為本
    案之證據，皆屬適當，依刑事訴訟法第一百五十九條之一規
    定，本判決以下所引用之卷內人證、書證均得為本案之證據
    ，合先敘明。
四、公訴人認被告乙○○涉犯上開幫助詐欺取財罪嫌，係以被
    告己○○、乙○○於警詢及偵查中之供述；證人丁○○於
    警詢時之證詞；卷附匯款單、電號門號申請書、委託書等
    ，資為論據。訊據被告乙○○堅詞否認有上開被訴幫助詐欺
    取財犯行，辯稱：伊未申辦市內電話00－0000000
    0，是遭人偽造冒名申辦的等語。經查：
（一）被告乙○○於警詢及偵查中，乃至於本院審理期間，始終
      供稱：伊雖有提供個人證件給被告己○○申辦電話，但市
      內電話00－00000000號並非伊所申辦等語，更
      對上開電話原使用人即被告己○○及申辦上開電話過戶手
      續之被告庚○○提出偽造文書之告訴，有刑事告訴狀（本
      院卷第三八至四二頁）在卷可佐，並有臺灣臺中地方法院
      檢察署九十五年度偵字第二七九二二號偵查卷宗可按，足
      見被告乙○○從未曾坦認此部分之犯行。
（二）被告己○○於警詢時雖供稱：「．．．係乙○○要以新台
      幣一千五百元向我買市內，電話00－00000000
      號要賣給一名綽號：『阿偉』之男子使用．．．」、「（
      問：你有無與簽具委託書並提供雙卡 (身分證、健保卡)
      與乙○○共同委託庚○○於九十四年八月十二日至中華電
      信股份有限公司北台中營運處申請將市內電話00－00
      000000號異動至乙○○名後，賣與詐騙集團使用？
      ）沒有授意，係庚○○於九十四年八月十二日至我朋友綽
      號『阿義』那兒偽稱我授意將乙○○及我的雙卡取走，至
      中華電信股份有限公司北台中營運處申請市內電話00－
      00000000號由我名下異動至乙○○名下，再由乙○○賣與詐騙集團使用．．．」等語（善化分局警卷第十
      八、二十頁）；於偵查中又供稱：「．．．庚○○說要向
      乙○○買市內電話，問我有無多的，我說有，我就將00
      －00000000號賣給乙○○，我賣給乙○○五百元
      ，我尚未收到錢，我在中華電信門口和乙○○講的。」等
      語（臺灣臺中地方法院檢察署九十五年度偵字第八七六一
      號偵查卷第五頁），但於本院審理時則改供稱：是周先生
      （按即綽號「小偉」之人）說是被告乙○○要跟伊買的，
      都是周先生以電話與被告乙○○聯絡，伊不知電話內容，
      且辦理過戶當日被告乙○○並未到場；伊沒有幫被告乙○○辦過電話，是綽號「小光」、「小偉」說被告乙○○要
      辦電話給他們公司，伊才將自己之證件交給綽號「小偉」
      之人去辦理等語（本院卷第二八頁、第二０一頁背面）。
      可知被告己○○就九十四年八月十二日關於市內電話00
      －00000000號辦理過戶之過程，以及被告乙○○
      是否明確同意申辦市內電話00－00000000號等
      節，先後供述反覆，已難遽認何次說詞較為可信。再參以
      被告乙○○確曾因缺款花用，在被告己○○之介紹下，認
      識綽號「小偉」之人，並提供自己個人證件給被告己○○
      ，以申辦電話，再供綽號「小偉」之人使用，來賺取報酬
      等情，已詳如前述，被告乙○○因而申辦之電話支數頗多
      ，綜觀被告己○○歷次之供述，可發現被告己○○並未能
      明確區分哪幾支電話是被告乙○○委託申辦，哪幾支電話
      又是被告己○○將被告乙○○之個人證件交給綽號「小偉
      」之人後，由綽號「小偉」之人徵得被告乙○○之同意或
      擅自去申辦，自難認被告己○○於警詢或偵查中有可能係
      就市內電話00－00000000號以外之電話之申辦
      過程所為之供述，遽認被告乙○○確有同意申辦市內電話
      00－00000000號。
（三）至於卷附之匯款單僅能證明證人丁○○遭歹徒詐騙，依對
      方指示匯款之事實；卷附之市內電話00－000000
      00號申請書、委託書，雖附有被告乙○○之國民身分證
      、全民健康保險卡正反面影本之資料，但並無被告乙○○
      親自書寫之任何字跡，被告己○○、庚○○於本院審理時
      復一致供稱：九十四年八月十二日辦理市內電話00－0
      0000000號過戶手續時，被告乙○○並未到場等語
      ；再參以被告乙○○先前確因委託被告己○○申辦電話，
      而將個人證件交給被告己○○，被告己○○亦供稱：有將
      被告乙○○之個人證件交給綽號「小偉」之人等語。綜上
      ，被告乙○○辯稱：伊未同意申辦市內電話00－000
      00000號等語，即有所憑，非不可採。
（四）綜上所陳，公訴人所舉之證據尚不足以證明被告乙○○犯
      有上揭幫助詐欺取財罪行，此外本院復查無其他證據證明
      被告乙○○確有公訴人所指之幫助詐欺取財之犯行，揆諸
      前揭說明，既無積極證據足認被告乙○○有刑法第三十條
      第一項前段、第三百三十九條第一項之幫助詐欺取財罪嫌
      ，不能證明被告乙○○犯罪，依法應諭知無罪之判決。
、退回併案審理部分：
一、臺灣彰化地方法院檢察署檢察官九十五年度偵字第六三八四
    號移送併辦意旨略以：被告己○○、乙○○、另案被告戊○○（另由檢察官偵辦）意圖為自己或第三人不法之所有，並
    可預見巿內電話或行動電話門號提供予他人，可供犯罪之用
    ，竟於九十四年九月、十月間，由另案被告戊○○、被告乙○○提供身分證件及健保卡等影本予被告己○○，再由被告
    己○○帶同被告乙○○、另案被告戊○○前往臺中巿區電信
    公司辦理數線行動電話門號及巿內電話，伺機出售之。嗣被
    告庚○○向己○○表示要購買巿內電話門號，被告己○○即
    先將案外人丙○○名下之市內電話00－00000000
    號（起訴書誤為00－00000000號，且誤認係登記
    在被告己○○名下）過戶給另案被告戊○○，再由被告己○○提供予被告庚○○使用，而被告庚○○再將上開門號交付
    予某不詳成年男子供詐欺集團使用，該詐欺集團即利用上開
    門號電話，佯稱係「金管局」，對證人辛○○謊稱其身分遭
    人冒用，要其將存款轉入「陳俊遠檢察官帳戶」監管云云，
    使證人辛○○陷於錯誤，而於九十四年九月十三日將一元匯
    入「陳俊遠」帳戶。又另案被告戊○○所申辦之00000
    00000號行動電話門號，亦由被告己○○經不詳方法交
    由詐欺集團使用，且於九十四年九月間，以上開電話向證人
    即被害人李政治（下稱證人李政治）謊稱：李政治中獎，可
    得獎金四千五百萬元，但需先匯款繳納稅金、保險金云云，
    證人李政治因而陷於錯誤，誤以為真，總計匯款八十三萬二
    千八百元至另案被告歐慶榕、翁慈禪（另由檢察官偵辦）二
    人之帳戶內。嗣因證人李政治遲未接獲獎金，始知受騙。因
    認被告己○○、庚○○、乙○○涉犯刑法第三百三十九條第
    一項之詐欺取財罪嫌。
（一）被告乙○○部分應退回由檢察官另為適法處理：
      查上開移送併辦之犯罪事實，係針對市內電話00－00
      000000號及行動電話門號0000000000號
      ，然遍觀上開移送併辦案卷，並無任何證據顯示被告乙○○與該二支電話之申辦或過戶手續有何關涉，或被告乙○○與被告己○○、庚○○間有何犯意之聯絡及行為之分擔
      ，檢察官就被告乙○○一併予以移送併辦，即有未洽，且
      被告乙○○經本院審理結果，認應判決無罪，亦無從就移
      送併辦部分予以審理。
（二）被告庚○○部分應退回由檢察官另為適法處理：
      關於市內電話00－00000000號部分，被告庚○○辯稱：與伊無關，並非伊代辦等語，核與證人戊○○於
      偵查中證稱：「（問：是否包括市內電話00－0000
      0000?）是，是己○○轉給我的電話: 己○○說叫我
      當名義人．．．」等語相符（臺灣彰化地方法院檢察署九
      十五年度偵字第六三八四號偵查卷第十頁背面）。且市內
      電話00－00000000號於九十四年八月十八日之
      異動申請，係由被告己○○所辦理一節，又經本院審認如
      前，再觀諸卷附由被告庚○○代辦之多支電話，均附有被
      告庚○○提出之委任書，反觀市內電話00－00000
      000號於九十四年八月十八日之異動申請資料（本院卷
      第一二九頁），則未附有被告庚○○提出之委託書。綜上
      ，被告庚○○上開所辯，顯非無稽。公訴人又未能提出其
      他確切之證據證明被告庚○○與市內電話00－0000
      0000號於九十四年八月十八日之異動申請有何關聯，
      亦無積極證據足認被告庚○○與己○○或另案被告戊○○
      間，有何犯意之聯絡或行為之分擔，更無任何證據顯示被
      告庚○○有將市內電話00－00000000號交付予
      某不詳成年男子供詐欺集團使用之事實，不能認定被告庚○○此部分之犯行，本院無從併予審理。
（三）被告己○○關於行動電話門號0000000000號部
      分，應退回由檢察官另為適法處理：
      查詐欺集團於九十四年九月間，撥打電話給證人李政治，
      謊稱：李政治中獎，可得獎金四千五百萬元，但須先匯款
      繳納稅金、保險金云云，證人李政治因而陷於錯誤，誤以
      為真，總計匯款八十三萬二千八百元至另案被告歐慶榕、
      翁慈禪（另由檢察官偵辦）二人之帳戶內等情，固據證人
      李政治指訴綦詳，並有郵政國內匯款執據、另案被告歐慶
      榕翁慈禪分別開設在新營民生郵局帳戶之客戶歷史交易清
      單附卷可稽（法務部調查局彰化縣調查站卷），固堪信實
      在。惟證人李政治於警詢時係證稱：「九十四年七月間（
      詳細日期記不清楚)有一自稱『台光科技公司』的女性職
      員（姓名不詳）打電話到我家，邀請我參加公司舉辦之酒
      會，並給我0000000000的連絡電話，我因路途
      遙遠而未前往參加。到了九月間該公司有自稱劉姓及馬姓
      之男子告訴我中了該公司的八十萬元彩金，因未領取所以
      又將八十萬元彩金轉投資香港賽馬，又贏了四千五百萬元
      ，如果要領取上述獎金，必須支付稅金及保險金，並給我
      00000000000000及0000000000
      0000的連絡電話，我信以為真，所以先後匯了二筆六
      萬元 (戶名為翁慈禪，帳戶帳號另行提供）及一筆七十一
      萬二千八百元至他們指定的郵局帳戶．．．」等語，可知
      證人李政治遭歹徒詐騙之時間點是在九十四年九月間，斯
      時，歹徒使用之電話已改為0000000000000
      0及00000000000000，而非門號0000
      000000號，檢察官認詐欺集團係以門號00000
      00000號作為詐騙工具，尚有未洽。另觀諸門號00
      00000000號之申請人歷次易動紀錄：自九十年
      二月二十四日至九十三年十二月三日之客戶為何嘉慧；
      自九十四年八月十八日至十月二十日及同年十一月三日至
      同年十一月七日，則異動為戊○○名下等情，有遠傳電信
      股份有限公司提供之使用者資料可參（臺灣彰化地方法院
      檢察署九十五年度偵字第六三八四號偵查卷第六三頁）。
      足見歹徒於九十四年七月間提供門號000000000
      0號給證人李政治時，尚與證人戊○○無涉，嗣於九十四
      年九月間實際訛騙證人李政治時，則改用其他電話，亦無
      任何證據顯示歹徒於九十四年九月間亦有使門號0000
      000000號之情事。此外，公訴人又未能就被告己○○有將門號0000000000號交付予何詐欺集團使
      用、又造成何被害人如何受騙損失財物等節，提出確切之
      證據以實其說。據上，應認證人李政治遭詐騙匯款，與門
      號0000000000號無關，自難遽認被告己○○此
      部分之犯行，而無從併予審理。
二、臺灣臺中地方法院檢察署檢察官九十五年度偵字第二七九二
    二號、九十六年度偵字第一００四三號移送併辦意旨略以：
    被告己○○為二手電話之收購商，因被害人乙○○缺錢花用
    ，而達成協議，二人於九十五年八月六日一同申辦（０７）
    0000000號等多支門號後，由被告己○○代為出售牟
    利，被害人乙○○並為便利被告己○○覓得買主後之過戶程
    序，而交付其身分證及健保卡予被告己○○，並授權由被告
    己○○刻用「乙○○」之印章。不料被告己○○竟超出被害
    人乙○○授權之範圍，將上開證件及印章交付有犯意聯絡之
    被告庚○○，共同基於偽造文書之概括犯意，於附表所示之
    時間，由被告庚○○出面，在委託書上偽造「乙○○」之簽
    名及印文，於申請書上偽造「乙○○」之印文，而偽造屬於
    私文書之申請書後，持以向不知情之中華電信股份有限公司
    臺灣中區電信分公司臺中營運處承辦人員辦理如附表所示門
    號之新申辦或過戶程序，足以生損害於被害人乙○○及中華
    電信股份有限公司對於電信管理之正確性。因認被告己○○
    、庚○○均涉犯刑法第二百十六條、第二百十條之行使偽造
    私文書罪嫌。
（一）關於市內電話00－00000000號部分，公訴人係
      以被害人乙○○之告訴資為論據。惟訊據被告己○○、庚○○均堅詞否認有何偽造文書之犯行，被告己○○辯稱：
      被害人乙○○曾申辦多支電話給綽號「小偉」之人，故綽
      號「小偉」之人說是被告乙○○要辦市內電話，伊即相信
      ，並提供自己之證件給綽號「小偉」之人去辦理市內電話
      00－00000000號之過戶手續，但過戶手續並非
      伊處理等語；被告庚○○則辯稱：伊是受綽號「小偉」之
      人之委託，代辦市內電話00－00000000號之過
      戶手續，被告己○○、乙○○之證件均是綽號「小偉」之
      人提供的，伊都是依中華電信之相關代辦過戶手續辦理等
      語。經查，被告己○○、庚○○於本院審理時均一致供稱
      ：係分別受綽號「小偉」之人之委託辦理市內電話00－
      00000000號之過戶手續，被告己○○提供自己個
      人證件給綽號「小偉」之人後，由綽號「小偉」之人再交
      予代辦者即被告庚○○去辦理過戶手續等語，並非被告己○○將被害人乙○○之證件交給被告庚○○，檢察官認被
      告己○○係超出被害人乙○○之授權，而擅自將被害人乙○○之證件、印章交予被告庚○○，以申辦市內電話市內
      電話00－00000000號之過戶手續，已有未合。
      又被告己○○、庚○○雖於本院審理時又一致供稱：被害
      人乙○○於申辦異動當日並未在場等語，但依中華電信股
      份有限公司之規定，民眾辦理一退一租（過戶）時，應兩
      方親自辦理或提供所需證件委由受託人代辦，辦理此項業
      務需備有栠方身分證及次要證件正本，若有受託人也需備
      有身分證及次要證件正本，並於申請書上填寫受託人相關
      資料等情，有該公司臺灣北區電信分公司板和營運處九十
      七年四月二十一日板和服（９７）字第Ａ１８６號函在卷
      可稽（本院卷第一一八頁）。則參諸被告己○○、庚○○
      申辦市內電話00－00000000號之相關申請文件
      暨中華電信北臺中營運處有核准該件申請等情，堪認被告
      己○○、庚○○在申請異動之程序上，確有合於相關規定
      。另依前述，被害人乙○○係經由被告己○○之介紹，而
      與專門收購以他人名義申辦之電話者即綽號「小偉」之人
      取得聯繫，並因而申辦多支電話供綽號「小偉」之人使用
      ，以獲取報酬，則被告己○○辯稱：綽號「小偉」之人告
      知是被害人乙○○要申辦市內電話00－0000000
      0號，伊即相信，並提供自己個人證件云云，亦有所據，
      並非全無可採。再者，於九十四年八月十二日申請異動當
      日，被害人乙○○雖未親自到場，但綽號「小偉」之人既
      能提出被害人乙○○之國民身分證、全民健保卡之正本及
      印章，被告庚○○因而信賴綽號「小偉」之人係已徵得被
      害人乙○○同意或授權，亦非全無依憑，復難認與常情有
      違。綜上，依現有之卷證，尚難遽認被告己○○、庚○○
      關於市內電話00－00000000號於九十四年八月
      十二日之過戶異動申請，有何行使偽造私文書之犯行，本
      院自無從併予審理。
（二）至於如附表編號一至三、五至八所示之電話，被告己○○
      、庚○○縱有檢察官移送併辦意旨書所載之行使偽造私文
      書犯行，但因該七支電話均查無遭歹徒用以向被害人施詐
      騙財之情事，核與本案前經論罪科刑之幫助詐欺取財之犯
      罪事實，並無任何裁判上一罪、實質上一罪或單純一罪之
      關係，顯屬二事，本院自無從併予審理。
（三）綜上，臺灣臺中地方法院檢察署檢察官九十五年度偵字第
      二七九二二號、九十六年度偵字第一００四三號移送併辦
      部分，均應退回由檢察官另為適法處理。
三、臺灣臺中地方法院檢察署檢察官九十六年度偵字第九三二四
    號移送併辦意旨略以：被告庚○○平日以代辦電話門號為業
    ，其經友人即另案被告林清銓（另由檢察官偵辦）介紹後，
    受另案被告林敬文（另由檢察官偵辦）委託以不知情之被害
    人吳正義名義代辦電話門號，另案被告林敬文並提供被害人
    吳正義本人之國民身分證、健保卡及盜刻之「吳正義」印章
    ，因另案被告林敬文未能提出任何獲得授權之憑證，且拒絕
    讓被告庚○○與被害人吳正義本人聯絡確認本人意思，被告
    庚○○已能預見被害人吳正義本人並未同意申辦電話門號，
    竟仍基於行使偽造私文書及詐欺取財、詐欺得利之犯意聯絡
    ，意圖為另案被告林敬文之不法所有，於九十五年三月四日
    ，偕同另案被告林清銓、林敬文一同至位於臺中市市○路三
    十七號之中華電信公司南臺中營運處，由另案被告林清銓與
    被告庚○○持被害人吳正義之證件及印章入內辦理，並由被
    告庚○○填寫行動電話業務（租用／異動）申請書後，再由
    另被告林清銓在該申請書之「委託書欄」內填寫自己之年籍
    資料，並接續在該申請書之「委託書欄」、「新用戶簽章欄
    」及業務服務契約之「立契約人乙方欄」內，偽造「吳正義
    」之印文共三枚，而偽造私文書，並持以向不知情之中華電
    信公司承辦人員辦理行動電話門號，使該承辦人員誤認係經
    吳正義本人授權申辦，而交付門號0000000000號
    行動電話之ＳＩＭ卡，足以生損害於被害人吳正義本人及中
    華電信公司。完成後，被告庚○○、另案被告林清銓旋即將
    上開門號之ＳＩＭ卡交付在門外等候之另案被告林敬文，供
    另案被告林敬文對外聯絡之用。而另案被告林敬文則於九十
    五年三月六日，以上開門號接續發送簡訊一千一百七十四通
    ，使中華電信公司陷於錯誤而提供通話服務，另案被告林敬
    文因此獲得相當於通話費五千八百七十元之不法利益。嗣因
    被害人吳正義發覺遭人冒名申辦電話門號而報警處理，始為
    警循線查獲上情。因認被告庚○○涉犯刑法第二百十六條、
    第二百十條之行使偽造私文書罪、同法第三百三十九條第一
    項之詐欺取財罪、同法第三百三十九條第二項之詐欺得利罪
    嫌。但依前述，被告庚○○就市內電話00－000000
    00號之代辦過程，尚難認有行使偽造私文書之犯嫌，本院
    無從併予審理，故而，被告庚○○代辦門號0000000
    000號時，縱有檢察官所指行使偽造私文書、詐欺取財、
    詐欺得利之犯行，亦與本案前經論罪科刑之幫助詐欺取財之
    犯罪事實，並無任何裁判上一罪、實質上一罪或單純一罪之
    關係，本院自無從併予審理，應退回由檢察官另為適法處理
    。
據上論斷，應依刑事訴訟法第二百九十九條第一項前段、第三百
零一條第一項，刑法第二條第一項前段、第五十六條（修正前）
、第三十條第一項前段、第二項、第三百三十九條第一項、第四
十一條第一項前段（修正前），刑法施行法第一條之一，罰金罰
鍰提高標準條例第二條（修正前），現行法規所定貨幣單位折算
新臺幣條例第二條，中華民國九十六年罪犯減刑條例第二條第一
項第三款、第七條、第九條，判決如主文。
本案經檢察官甲○○到庭執行職務
中    華    民    國    97    年    12    月    31    日
            刑事第十一庭  審判長法  官  王世華
                                法  官  林慶郎
                                法  官  莊嘉蕙
以上正本證明與原本無異
如不服本判決應於收受送達後十日內向本院提出上訴書狀，並應
敘述具體理由；其未敘述上訴理由者，應於上訴期間屆滿後二十
日內向本院補提理由書（均須按他造當事人之人數附繕本）「切
勿逕送上級法院」。
                                書記官  魏愛玲
中    華    民    國    97    年    12    月    31    日
附錄論罪科刑法條
中華民國刑法第339條第1項
意圖為自己或第三人不法之所有，以詐術使人將本人或第三人之
物交付者，處5年以下有期徒刑、拘役或科或併科1千元以下罰金
。
附表：
┌──┬───────┬─────────┬────────┐
│編號│ 電話門號     │原登記名義人      │新申辦或過戶時間│
├──┼───────┼─────────┼────────┤
│1   │ 0000000000   │ 新申辦           │  94年8月8日    │
├──┼───────┼─────────┼────────┤
│2   │（04）00000000│ 立航事業有限公司 │  94年8月10日   │
│    │              │ （負責人詹正儀） │                │
├──┼───────┼─────────┼────────┤
│3   │（04）00000000│ 立航事業有限公司 │  94年8月10日   │
│    │              │ （負責人詹正儀） │                │
├──┼───────┼─────────┼────────┤
│4   │（04）00000000│ 己○○           │  94年8月11日   │
├──┼───────┼─────────┼────────┤
│5   │（02）00000000│ 己○○           │  94年8月12日   │
├──┼───────┼─────────┼────────┤
│6   │（02）00000000│ 丙○○           │  94年8月12日   │
├──┼───────┼─────────┼────────┤
│7   │（04）00000000│ 陳首帆           │  94年8月12日   │
├──┼───────┼─────────┼────────┤
│8   │（04）00000000│ 陳首帆           │  94年8月12日   │
└──┴───────┴─────────┴────────┘


司法院資訊處製作；財團法人民間司法改革基金會備份。
